臺灣高等法院刑事判決　　　　　　　　　　　　九十一年度上更(二)字第三五九號
　　上　訴　人　臺灣板橋地方法院檢察署檢察官
　　被　　　告　乙○○　(即高.
　　　　　　　　丙○○
　　選任辯護人　胡盈洲律師
　　　　　　　　邱昱宇
　　　　　　　　陳麗芬
右上訴人，因被告偽證案件，不服台灣板橋地方法院，八十五年度訴字第六四五號，
中華民國八十六年四月二十八日第一審判決（起訴案號：台灣板橋地方法院檢察署八
十四年度偵字第一八九八五號）提起上訴，經最高法院發回更審，本院判決如左：
    主  文
上訴駁回。
    理  由
一、公訴意旨略謂：被告高秀治、丙○○係夫妻關係，高秀治並擔任廣源印刷設計有
    限公司之負責人。民國（下同）八十二年間，錢懋企業有限公司（下稱錢懋公司
    ）代表人丁○○以月祥企業有限公司（下稱月祥公司）及代表人甲○○侵害其吊
    槍牌外包裝盒上文字說明之著作權，提起八十二年度自字第四０一號違反著作權
    法案件，業經原審法院於八十四年五月八日以八十三年度自更字第五號判處月祥
    公司罰金五萬元、負責人甲○○有期徒刑七月，緩刑三年，因兩造均未上訴，而
    判決確定。被告高秀治、丙○○二人均明知錢懋公司所享有上開吊槍牌外包裝盒
    上文字說明之著作權，係在七十四年八月間始創作完成，廣源公司顯不可能於系
    爭著作完成前即為月祥公司承印附有前開著作之吊牌槍彩色外盒，被告丙○○竟
    於原審法院刑事庭在八十二年十月二十一日審理該案件時（八十二年度自字第四
    ０一號），供述前以證人身分具結證稱：「七十二年底或七十三年初即承印月祥
    企業有限公司被指仿冒之吊牌槍彩色外盒」（八十二年度自字第四０一號卷第八
    十四頁反面參照），被告高秀治並出具乙紙相同內容之證明書，復於八十三年五
    月三日上開案件審理庭時供述前亦具結證稱：「八十年七月甲○○叫我巳全部更
    改過。」（同案第一百八十九頁反面參照）。然月祥公司自八十一年八月間起至
    八十三年四月間止，仍有印製與錢懋公司擁有著作權之吊牌槍英文操作說明書語
    文著作完全相同、連同包裝紙盒之產品，並以每個新台幣（下同）二百五十元之
    價格，交付予不知情之台中市邁憶實業有限公司及台北市若雷國際有限公司、太
    平洋標槍有限公司及不特定人、藉以牟利。被告高秀治、丙○○之虛偽陳述，雖
    未採為判決基礎，但均係案情重要關係事項，足以影響系爭著作原創性之有無及
    月祥公司和代表人甲○○應否負侵害著作權罪責之判斷，經丁○○向台灣板橋地
    方法院檢察署檢察官告發，因認被告高秀治、丙○○均涉有刑法第一百六十八條
    之偽證罪嫌。
二、公訴人認被告二人涉有右揭犯行，無非以告發人丁○○之指述，及上開吊牌槍英
    文操作說明書為第三人劉俊明於七十四年八月間首先創作後，於同年月二十五日
    將該語文著作財產權移轉予錢懋公司，並向內政部聲請著作權登記，獲准登記為
    第一０八四八、一０八四九號在案，被告丙○○不可能在七十二年底、七十三年
    初印製該包裝盒。而月祥公司自八十一年八月起至八十三年四月間止，仍生產、
    販賣上開包裝盒，被告高秀治所言在八十年七月間已更改，顯非事實，為其論據
    。
三、訊據被告高秀治、丙○○均堅決否認有故為虛偽陳述，被告丙○○辯稱伊確在七
    十二年間有印製上開包裝盒，該包裝盒係依日本同類產品印製，非仿告發人丁○○之產品。被告高秀治則辯稱伊在七十八年與被告丙○○結婚後始進入廣源公司
    擔任負責人，依被告丙○○所言出具證明書，且所證均屬實在等語。又均辯稱與
    本案有共犯或有藏匿犯人及湮滅證據、偽證、贓物各罪之關係或嫌疑者，不得令
    其具結，刑事訴訟法第一百八十六條第三款定有明文。又不得令其具結之人，雖
    曾經檢察官或審判長令其具結，亦不發生具結之效力，縱於具結後為虛偽陳述，
    仍不具備刑法第一百六十八條偽證罪之要件，自難令被告負偽證責任，最高法院
    著判例等語。
四、本院查：
  (一)按犯罪事實應依證據認定之，無證據不得推定其犯罪事實，又不能證明被告犯罪
    者，應諭知無罪之判決，刑事訴訟法第一百五十四條、第三百零一條第一項分別
    定有明文。
  (二)被告二人均否認有虛偽陳述之偽證情事，然縱認被告二人在前揭訴訟中有明知為
    不實之事項，故為虛偽陳述之情，惟按與本案有共犯或有藏匿犯人及湮滅證據、
    偽證、贓物各罪之關係或嫌疑者，不得令其具結，刑事訴訟法第一百八十六條第
    三款定有明文。又不得令其具結之人，雖曾經檢察官或審判長令其具結，亦不發
    生具結之效力，縱於具結後為虛偽陳述，仍不具備刑法第一百六十八條偽證罪之
    要件，自難令被告負偽證責任，最高法院著有二十八年上字第三一二號、三十年
    非字第二十四號、四十四年台上字第七一四號判例可考。本件告發人丁○○於原
    審法院八十五年十月七日審理時，自陳於上開甲○○侵害著作權法案件中，伊認
    被告高秀治、丙○○二人與甲○○為共犯，因聽從律師之建議只告甲○○，但伊
    當時係認被告高秀治、丙○○與甲○○為共犯等情。而依當時之情況判斷，告發
    人丁○○既主張被告二人為甲○○印製侵害其著作權之物，並在刑事訴訟進行中
    ，則被告高秀治、丙○○確有受訴追之可能，不論從被告等主觀之認知上或客觀
    案情上言之，被告等均為共犯之犯罪嫌疑人之一，有相當之利害關係，不論其等
    已否受追訴，（此由法條用嫌疑二字且並未明文規定已受追訴自明。）依上開說
    明，應屬前開不得令其具結之人。今被告高秀治、丙○○二人在前開有共犯嫌疑
    之案件中，本毋庸具結，雖其為具結，仍不生具結之效力。是其二人在具結後縱
    為虛偽不實之陳述，揆諸前揭判例意旨，仍難令其二人負偽證罪責。(至於原審
    法院八十三年度自更字第五號確定判決雖認定高秀治為不知情之人，惟既在被告
    作證之後，自不得作為被告等無共犯犯嫌之佐證。)此外，復查無其他積極事證
    可認被告高秀治、丙○○二人有偽證之犯行，不能證明被告二人犯罪，原審依法
    諭知無罪之判決。經核並無不合，公訴人上訴指摘原判決不當，為無理由，應予
    駁回。
據上論斷應依刑事訴訟法第三百六十八條，判決如主文。
本案經檢察官郭弘佑到庭執行職務。
中      華      民      國      九十一      年    七    月    十六     日
                              臺灣高等法院刑事第十一庭
                                  審判長法  官  楊  照  男
                                        法  官  陳  炳  彰
                                        法  官  王  詠  寰
右正本證明與原本無異。
檢察官如不服本判決應於收受送達後十日內向本院提出上訴書狀，其未敘述上訴之理
由者並得於提起上訴後十日內向本院補提理由書（均須按他造當事人之人數附繕本）
。
被告不得上訴。
                                        書記官  鄒  賢  英
中      華      民      國    九十一    年     七     月     十六     日
